【裁判字號】    89,台上,3197
【裁判日期】    890608
【裁判案由】    偽造文書
【裁判全文】
最高法院刑事判決                              八十九年度台上字第三一九七號
    上訴人  甲○○
右上訴人因偽造文書案件，不服台灣高等法院中華民國八十七年四月二十八日第二審
判決（八十七年度上訴字第九九四號，起訴案號：台灣台北地方法院檢察署八十五年
度偵字第二三七八三、二三九九六、二四七一二、二四七一三號），提起上訴，本院
判決如左：
    主  文
上訴駁回。
    理  由
一偽造私文書部分：
按刑事訴訟法第三百七十七條規定，上訴於第三審法院，非以判決違背法令為理由，
不得為之。是提起第三審上訴，應以原判決違背法令為理由，係屬法定要件。如果上
訴理由狀並未依據卷內訴訟資料，具體指摘原判決不適用何種法則或如何適用不當，
或所指摘原判決違法情事，顯與法律規定得為第三審上訴理由之違法情形，不相適合
時，均應認其上訴為違背法律上之程式，予以駁回。本件上訴意旨略稱：原判決所指
上訴人甲○○冒用會員謝淑媛名義標會之會員謝淑媛係一人頭會員，真正之會員為謝
徐詩濤，因謝徐詩濤於民國八十五年七、八月間即無力繳納其所參加上訴人為會首之
其他互助會會款，故授權並同意將該活會讓與上訴人，以便以該活會已繳會款抵付其
所積欠之會款，上訴人因而於八十五年九月投標，並非冒名標會。此從謝徐詩濤僅代
謝淑媛繳納會款至八十五年七月即可證之。乃原審未詳加調查謝淑媛是否曾繳會款﹖
謝淑媛或謝徐詩濤就該互助會之會款繳至第幾期﹖即憑彼二人片面之證言而認定上訴
人有冒名標會之情事，有應於審判期日調查之證據未予調查之違法等語。
惟查原判決認定上訴人有原判決事實欄所記載偽造私文書之犯行，係依憑告訴人游映
紅等之指述、證人謝淑媛、謝徐詩濤之證言、卷附互助會會單，並參酌上訴人之相關
供述，予以綜合判斷，因而維持第一審關於論處上訴人行使偽造私文書，足以生損害
於他人罪刑部分之判決，駁回此部分上訴人在第二審之上訴，已詳予說明其所憑之證
據及其認定之理由。而以上訴人雖否認有偽造私文書之犯行，辯稱：因代謝淑媛轉交
會款之謝徐詩濤說謝淑媛不跟（會）了，伊才代標下來云云。然查證人謝淑媛於第一
審證稱：伊目前還是活會；謝徐詩濤亦證稱：伊不知道甲○○有標謝淑媛的會各等語
（第一審卷第一九七頁）。足見上訴人未得活會會員謝淑媛及代其處理會款事宜之謝
徐詩濤之同意，而冒謝淑媛之名義標會。因認上訴人所辯係卸責之詞，不足採信，於
理由內予以指駁。復說明公訴意旨另以上訴人尚冒用王詩懿、胡素月、林錫精、謝明
煌等人名義標會，涉犯行使偽造私文書罪嫌部分，經審理結果尚查無證據證明上訴人
有此部分之犯罪，因公訴人認此部分與上述論科部分，有連續犯之裁判上一罪關係，
依審判不可分原則，不另為無罪之諭知。所為論斷，均有卷存資料可資覆按，從形式
上觀察，並無所謂違背法令之情形存在。卷查證人謝淑媛於第一審供稱：「我繳過九
次（會）。」謝徐詩濤供稱：「（謝淑媛之會款是否你代繳﹖）是的，她每次匯給我
由我代繳，共繳了八、九會。」各等語（第一審卷第一九七頁正面），原審於審判期
日並將各該證言筆錄提示，訊問上訴人有何意見，難謂有上訴意旨所指應於審判期日
調查之證據未予調查之情形。況最後審判期日調查證據完畢前審判長問上訴人尚有何
證據調查，上訴人答「無」（原審卷第三十一頁背面、第三十二頁正面）。而本院為
法律審，上訴人在本院始又為此爭執，顯非依據卷內資料執為指摘之合法上訴理由。
此部分之上訴為違背法律上之程式，應予駁回。
二詐欺部分：
按刑事訴訟法第三百七十六條所列各罪之案件，經第二審判決者，不得上訴於第三審
法院，法有明文。本件上訴人牽連犯詐欺罪部分，原判決認係成立刑法第三百三十九
條第一項之罪，核屬刑事訴訟法第三百七十六條第四款之案件。依上開說明，既經第
二審判決，自不得上訴於第三審法院。縱此部分與前述上訴人偽造私文書罪部分有牽
連犯關係，為裁判上一罪，但其偽造私文書罪部分之上訴為不合法，本院應從程序上
予以駁回，而無從為實體上判決，對於輕罪部分之此部分，亦無從適用審判不可分原
則，為實體上審判。上訴人竟復一併提起上訴，顯為法所不許，應予駁回。
據上論結，應依刑事訴訟法第三百九十五條前段，判決如主文。
中      華      民      國    八十九    年      六      月      八      日
                              最高法院刑事第五庭
                                  審判長法官  董  明  霈
                                        法官  丁  錦  清
                                        法官  林  茂  雄
                                        法官  王  居  財
                                        法官  張  祺  祥
      右正本證明與原本無異
                                              書  記  官
中      華      民      國    八十九    年      六      月     十五     日


司法院資訊處製作；財團法人民間司法改革基金會備份。
